【裁判字號】    98,訴,461
【裁判日期】    980508
【裁判案由】    違反毒品危害防制條例
【裁判全文】
臺灣彰化地方法院刑事判決               98年度訴字第461號
公  訴  人  臺灣彰化地方法院檢察署檢察官
被      告  甲○○
上列被告因違反毒品危害防制條例案件，經檢察官提起公訴（98
年度毒偵字第173號），本院裁定以簡式審判程序審理，判決如
下：
    主    文
甲○○施用第一級毒品，累犯，處有期徒刑柒月。扣案之注射針
筒壹支沒收之。
    犯  罪  事  實
一、甲○○前因施用毒品案件，由臺灣彰化地方法院檢察署檢察
    官聲請強制戒治並提起公訴，經本院於民國91年9月19日，
    以91年度訴字第861號判決，分別判處有期徒刑1年及6月，
    定應執行刑有期徒刑1年4月確定；復因施用毒品案件，經本
    院於92年7月7日，以92年度易字第661號判決，判處有期徒
    刑8月確定；上開二罪經接續執行後，已於94年8月8日縮短
    刑期假釋出監付保護管束，並於94年10月15日保護管束期滿
    未經撤銷假釋，視為執行完畢。而強制戒治部分，則於91年
    12月12日停止戒治出所付保護管束，嗣經撤銷保護管束，入
    所繼續執行強制戒治，已於92年11月21日執行完畢釋放。復
    於96年間，因施用毒品案件，經本院以96年度訴字第870 號
    判決判處有期徒刑9月確定，嗣經本院以96年度聲減字第400
    5號裁定減刑為4月15日確定（尚未執行完畢）。詎猶不知警
    惕，復基於施用第一級毒品海洛因之犯意，於98年1月17日
    上午11時許，在彰化縣員林鎮○○路高架橋上，以將第一級
    毒品海洛因加水混合後經由針筒注射手臂血管之方式，施用
    第一級毒品海洛因一次。嗣於98年1月17日上午11時25 分許
    ，在彰化縣社頭鄉○○路與建國路路口處為警查獲，並扣得
    其所有供施用海洛因使用之注射針筒1支，經警採集其尿液
    送驗，結果呈可待因及嗎啡陽性反應，始查悉上情。
二、案經彰化縣警察局田中分局報請臺灣彰化地方法院檢察署檢
    察官偵查起訴。
    理    由
一、本件被告甲○○所犯係死刑、無期徒刑、最輕本刑為三年以
    上有期徒刑或高等法院管轄第一審案件以外之罪，並於本院
    行準備程序時就被訴事實為有罪之陳述，本院合議庭依前揭
    規定，經評議結果，裁定改由受命法官獨任行簡式審判程序
    ，先予敘明。
二、上揭犯罪事實，業據被告甲○○迭於警詢、偵訊及本院行準
    備程序、審理程序時均坦承不諱，且其於98年1月17日為警
    查獲時所採取之尿液，經送鑑驗結果，確呈嗎啡及可待因陽
    性反應，此有彰化縣警察局田中分局委託檢驗尿液代號與真
    實姓名對照單及詮昕科技股份有限公司98年2月6日濫用藥物
    尿液檢驗報告各一紙附卷可稽，足認被告之自白應與事實相
    符，洵堪採信。
三、按修正毒品危害防制條例就施用毒品者，僅於「初犯」及「
    五年後再犯」二種情形，有其追訴條件之限制，即須於初犯
    經觀察、勒戒或強制戒治釋放後，五年內均無施用毒品之行
    為，始能認其前所實施之觀察、勒戒或強制戒治已足遮斷毒
    癮，而得於五年後再犯時，再予適用初犯之規定，重行觀察
    、勒戒等程序；倘五年內已經再犯，被依法追訴處罰，縱其
    第三次（或第三次以上）施用毒品之時間在初犯釋放五年以
    後，即與「五年後再犯」之情形有別，且因已於「五年內再
    犯」，顯見其再犯率甚高，原實施觀察、勒戒或強制戒治，
    已無法收其實效，而無五年戒斷期之存在，自無再經觀察、
    勒戒及強制戒治之必要，應由檢察官逕行起訴，最高法院95
    年度台非字第59號判決、95年度台非字第65號判決及95年度
    第7次刑事庭會議決定足供參照。本件被告前因施用毒品案
    件，由臺灣彰化地方法院檢察署檢察官聲請強制戒治並提起
    公訴，強制戒治部分於91年12月12日停止戒治出所付保護管
    束，嗣經撤銷保護管束，入所繼續執行強制戒治，已於92
    年11月21日執行完畢釋放。復於96年間，因施用毒品案件，
    經本院以96年度訴字第870號判決判處有期徒刑9月確定，嗣
    經本院以96年度聲減字第4005號裁定減刑為4月15日確定，
    此有臺灣彰化地方法院檢察署刑案資料查註紀錄表及臺灣高
    等法院被告前案紀錄表各一份附卷可稽；是被告於98年間再
    次施用毒品之犯行，即與觀察、勒戒或強制戒治執行完畢釋
    放後五年內再犯施用毒品罪之情形有別，應依法論科。
四、按海洛因係毒品危害防制條例所定之第一級毒品，不得非法
    施用。核被告所為，係犯毒品危害防制條例第10條第1項之
    施用第一級毒品罪。被告為施用毒品而持有第一級毒品，其
    持有之低度行為應為施用之高度行為所吸收，不另論罪。又
    被告前因施用毒品案件，由臺灣彰化地方法院檢察署檢察官
    聲請強制戒治並提起公訴，經本院於91年9月19日，以91年
    度訴字第861號判決，分別判處有期徒刑1年及6月，定應執
    行刑有期徒刑1年4月確定；復因施用毒品案件，經本院於92
    年7月7日，以92年度易字第661號判決，判處有期徒刑8月確
    定；上開二罪經接續執行後，已於94年8月8日縮短刑期假釋
    出監付保護管束，並於94年10月15日保護管束期滿未經撤銷
    假釋，視為執行完畢，有臺灣彰化地方法院檢察署刑案資料
    查註紀錄表及臺灣高等法院被告前案紀錄表各一份附卷可稽
    ，被告於受有期徒刑之執行完畢後，五年內故意再犯有期徒
    刑以上之本罪，為累犯，應依刑法第47條第1項規定，加重
    其刑。爰審酌被告曾有施用毒品罪前科，仍再施用本件毒品
    ，惟其對他人權益之侵害仍屬有限，於警詢、偵訊中及本院
    行準備程序與審理時均已坦承犯行，暨其施用之情節等一切
    情狀，量處如主文所示之刑。扣案之注射針筒1支，係被告
    所有供施用毒品所用之物，業據被告供承在卷，應依刑法第
    38 條第1項第2款之規定宣告沒收之。
據上論斷，應依刑事訴訟法第273條之1第1項、第299條第1項前
段，毒品危害防制條例第10條第1項，刑法第11條前段、第47條
第1項、第38條第1項第2款，判決如主文。
本案經檢察官蔡明達到庭執行職務
中    華    民    國    98    年    5    月    8    日
                  刑事第四庭         法  官  吳俊螢
以上正本證明與原本無異。
如不服本判決，應於收受判決後10日內向本院提出上訴書狀，並
應敘述具體理由；其未敘述上訴理由者，應於上訴期間屆滿後20
日內向本院補提理由書（均須按他造當事人之人數附繕本「切勿
逕送上級法院」）。
中    華    民    國    98    年    5    月     8    日
                                     書記官  林怡吟
附錄本案論罪科刑法條全文：
毒品危害防制條例第十條第一項
施用第一級毒品者，處六月以上五年以下有期徒刑。


司法院資訊處製作；財團法人民間司法改革基金會備份。
